---
title: "多元线性回归分析"
author: "金林"
date: "2020-01"
output:
  bookdown::html_document2:
    fig_caption: true
    highlight: haddock
    keep_md: true
    md_extensions: +east_asian_line_breaks
    number_sections: true
    pandoc_args:
    - --filter
    - pandoc-crossref
    - -M
    - eqnPrefix=
    seq_numbering: false
    toc: true
  bookdown::pdf_document2:
    keep_tex: true
    latex_engine: xelatex
    md_extensions: +east_asian_line_breaks
    pandoc_args:
    - --listing
    - --filter
    - pandoc-crossref
    toc: false
  slidy_presentation:
    highlight: haddock
  bookdown::word_document2:
    fig_caption: true
    md_extensions: +east_asian_line_breaks
    pandoc_args:
    - --filter
    - pandoc-crossref
    reference_docx: ../style/word-styles-02.docx
  ioslides_presentation:
    highlight: haddock
    slide_level: 3
  beamer_presentation:
    keep_tex: true
    latex_engine: xelatex
    toc: true
    pandoc_args:
    - --listing
    - --filter
    - pandoc-crossref
    slide_level: 3
    template: ../style/beamer-template.tex
csl: ../style/chinese-gb7714-2005-numeric.csl
css: ../style/markdown.css
bibliography: Bibfile.bib
eqnPrefixTemplate: ($$i$$)
institute: 中南财经政法大学统计与数学学院
link-citations: true
linkReferences: true
chapters: true
tableEqns: false
autoEqnLabels: false
---

```{r setup, echo=F, purl=F}
knitr::opts_knit$set(root.dir = getwd())
knitr::opts_chunk$set(echo = TRUE, results = 'hide')
knitr::opts_chunk$set(warning = FALSE, message=FALSE)
knitr::opts_chunk$set(out.height="0.5\\textwidth", fig.width=5, fig.height=3, fig.align="center")
```

```{r prepare, echo=F, purl=F}
rm(list=ls())
options(digits=4)
options(scipen=100)
graphics.off()
Sys.setlocale("LC_ALL", "Chinese")
```

# 数据选择与描述
```{python}
import pandas as pd
import numpy as np
from sklearn import linear_model
import statsmodels.api as sm
import statsmodels.formula.api as smf

dat=sm.datasets.get_rdataset('Smarket',package='ISLR',site="D:/github_repo/Rdatasets")
dat.data
```

```{python}
print(dat.__doc__)
```
以前5个交易日的收益率和前一个工作日的交易额为自变量，今天的走势做因变量做Logistic回归。
选取ISLR包的Smarket数据集，该数据包含（2001-2005）年标准普尔500指数1250个观测值，9个变量。
9个变量分别为：年份，前5个交易日的收益率，前一个交易日的交易量（单位：billions十
亿），今天的收益率和走势（上升或下降）。

## 描述统计：

### 有无异常值和空值。

```{python}
data=dat.data
data.isnull().sum()#无空值
print(data.groupby(data.Year).count())
data.dtypes
```
从每年的数据，可以大致判断是日交易日数据。除了2001年的数据量为242以外，其余年份每年
均有252条交易数据。另外该数据集不存在空值。

### 收益率

```{python}
import matplotlib.pyplot as plt
fig=plt.figure(figsize=(7,10))
ax1=plt.subplot(611)
ax1.plot(data.Lag1)
plt.xticks([0,242,494,746,998,1250],['0','2001','2002','2003','2004','2005'])
plt.ylabel('Lag1')
plt.xlabel('Year')
ax2=plt.subplot(612)
ax2.plot(data.Lag2)
plt.xticks([0,242,494,746,998,1250],['0','2001','2002','2003','2004','2005'])
plt.ylabel('Lag2')
plt.xlabel('Year')
ax3=plt.subplot(613)
ax3.plot(data.Lag3)
plt.xticks([0,242,494,746,998,1250],['0','2001','2002','2003','2004','2005'])
plt.ylabel('Lag3')
plt.xlabel('Year')
ax4=plt.subplot(614)
ax4.plot(data.Lag4)
plt.xticks([0,242,494,746,998,1250],['0','2001','2002','2003','2004','2005'])
plt.ylabel('Lag4')
plt.xlabel('Year')
ax5=plt.subplot(615)
ax5.plot(data.Lag5)
plt.xticks([0,242,494,746,998,1250],['0','2001','2002','2003','2004','2005'])
plt.ylabel('Lag5')
plt.xlabel('Year')
ax6=plt.subplot(616)
ax6.plot(data.Today)
plt.xticks([0,242,494,746,998,1250],['0','2001','2002','2003','2004','2005'])
plt.ylabel('Today')
plt.xlabel('Year')

收益率的波动趋势大致相同，2002年前后收益率波动较为明显，之后波动幅度变小。

```{python}
"""
def average(seq):
    return float(sum(seq))/len(seq)
print(data.iloc[:,1:8].apply(average))
"""
data.iloc[:,1:8].describe()
```
从平均水平来看,前四个交易日的收益率最小，为0.001636,前两个交易日的收益率
最大，为0.003919。从波动水平来看，前五个交易日的收益率波动性最大，为1.14755，
前两个交易日收益率的波动性最小，为0.136280。

### 交易量
```{python}
fig=plt.figure()
ax=plt.subplot(111)
ax.plot(data.Volume)
plt.xticks([0,242,494,746,998,1250],['0','2001','2002','2003','2004','2005'])
plt.ylabel('Volume')
plt.xlabel('Year')
```
交易量呈上升趋势的同时表现出一定的周期性。

### 走势变量处理
由于原数据集中作为因变量的'Direction'是'object'，需要将其转化为模型可处理的
数值型。Up和Down分别被赋予数字0和1。
```{python}
data.Direction=pd.factorize(data.Direction)[0]
data.dtypes
```
# 模型构建
## 变量确定以及训练集测试集拆分
```{python}
from sklearn import model_selection
x=data.iloc[:,1:7]
y=data.Direction
x_train,x_test,y_train,y_test=model_selection.train_test_split(x,y,test_size=0.25,random_state=1234)
data_train=pd.concat([x_train,y_train],axis=1)
data_test=pd.concat([x_test,y_test],axis=1)
```
## 利用训练集建模
```{python}
results=smf.logit('y_train~Lag1+Lag2+Lag3+Lag4+Lag5+Volume',data=data_train).fit()
print(results.summary())
print(results.aic)
```
经过4次迭代，最终得到模型的AIC=1306.8498348828252,
很多自变量没通过验证，接下来我们基于AIC准则用逐步回归做一下变量筛选。
#注意：smf.logit('y_train~x_train',data=data_train)则使用predict会出错
```{python}
results1=smf.logit('y_train~Lag1+Lag2+Lag3+Lag4+Lag5',data=data_train).fit()
print(results1.summary())
print(results1.aic)

results2=smf.logit('y_train~Lag1+Lag2+Lag3+Lag4',data=data_train).fit()
print(results2.summary())
print(results2.aic)

results3=smf.logit('y_train~Lag1+Lag2+Lag3',data=data_train).fit()
print(results3.summary())
print(results3.aic)

results5=smf.logit('y_train~Lag1+Lag2',data=data_train).fit()
print(results5.summary())
print(results5.aic)

results6=smf.logit('y_train~Lag1',data=data_train).fit()
print(results6.summary())
print(results6.aic)

data_train['log_Volume']=np.log(data_train.Volume)
results4=smf.logit('y_train~Lag1+Lag2+Lag3+Lag4+Lag5+log_Volume',data=data_train).fit()
print(results4.summary())
print(results4.aic)
```
经过以上几个模型的拟合，可以确定第6个模型的AIC最小，并且lag1的参数显著性通过检验。故最优模型
是以Lag1为自变量的模型。

## 模型预测
```{python}
y_predict=results6.predict(exog = x_test)
print(dat.data['Direction'].value_counts())
print(y_test.value_counts())
```
原始数据中，Up(0)有648条数据，Down(1)有602条数据，二者占比相差不大，故接下来以
0.5为分界线，预测概率大于0.5认为股票收益率是下降的，预测概率小于0.5认为股票收益
率是上升的。

## 准确率计算
```{python}
from sklearn import metrics
y_predict_dat=pd.Series(np.where(y_predict.values>0.5,1,0))
y_predict_dat.value_counts()

cm=metrics.confusion_matrix(y_test,y_predict_dat,labels=[0,1])
cm=pd.DataFrame(cm,columns=['Up_pre','Down_pre'],index=['Up_real','Down_real'])
cm
```
该数组就是简单的混淆矩阵。矩阵的行表示实际的股票走势状态，列表示模型预测的走势状态。

```{python}
accuracy=metrics.scorer.accuracy_score(y_test,y_predict_dat)
accuracy_self=(y_test.values==y_predict_dat.values).sum()/len(y_test)
sensitivity=metrics.scorer.recall_score(y_test,y_predict_dat)
specificity=metrics.scorer.recall_score(y_test,y_predict_dat,pos_label=0)
print('模型准确率为%.2f%%:' %(accuracy*100))
print('正例覆盖率为%.2f%%:' %(sensitivity*100))
print('负例覆盖率为%.2f%%:' %(specificity*100))
```
经计算模型的准确率只有53.35%，略超过0.5，模型准确度太低。正例覆盖率（走势下降）为16.45%，负例覆
盖率（走势上升）为88.20%。说明模型能够识别收益率上升，但对走势下降不能做出正确预测。