---
title: "多元线性回归分析"
author: "金林"
date: "2020-01"
output:
  bookdown::html_document2:
    fig_caption: true
    highlight: haddock
    keep_md: true
    md_extensions: +east_asian_line_breaks
    number_sections: true
    pandoc_args:
    - --filter
    - pandoc-crossref
    - -M
    - eqnPrefix=
    seq_numbering: false
    toc: true
  bookdown::pdf_document2:
    keep_tex: true
    latex_engine: xelatex
    md_extensions: +east_asian_line_breaks
    pandoc_args:
    - --listing
    - --filter
    - pandoc-crossref
    toc: false
  slidy_presentation:
    highlight: haddock
  bookdown::word_document2:
    fig_caption: true
    md_extensions: +east_asian_line_breaks
    pandoc_args:
    - --filter
    - pandoc-crossref
    reference_docx: ../style/word-styles-02.docx
  ioslides_presentation:
    highlight: haddock
    slide_level: 3
  beamer_presentation:
    keep_tex: true
    latex_engine: xelatex
    toc: true
    pandoc_args:
    - --listing
    - --filter
    - pandoc-crossref
    slide_level: 3
    template: ../style/beamer-template.tex
csl: ../style/chinese-gb7714-2005-numeric.csl
css: ../style/markdown.css
bibliography: Bibfile.bib
eqnPrefixTemplate: ($$i$$)
institute: 中南财经政法大学统计与数学学院
link-citations: true
linkReferences: true
chapters: true
tableEqns: false
autoEqnLabels: false
---


```{r setup, echo=F, purl=F}
knitr::opts_knit$set(root.dir = getwd())
knitr::opts_chunk$set(echo = TRUE, results = 'hide')
knitr::opts_chunk$set(warning = FALSE, message=FALSE)
knitr::opts_chunk$set(out.height="0.5\\textwidth", fig.width=5, fig.height=3, fig.align="center")
```

```{r prepare, echo=F, purl=F}
rm(list=ls())
options(digits=4)
options(scipen=100)
graphics.off()
Sys.setlocale("LC_ALL", "Chinese")
```

### 构建数据集

从R中提取数据，建立数据框，提取GDP变量形成Y向量，提取Labor,Kapital,Technology,Energy四个变量加上截距向量构成设计矩阵X。
```{python}
import pandas as pd
import statsmodels.api as sm
GDP=pd.read_excel('GDP.xls')
GDP.head()
Y=GDP.GDP
X=GDP[['Labor','Kapital','Technology','Energy']]
X=sm.add_constant(X)
X.head()
import os
os.getcwd()
```

### 初步查看数据集信息
```{python}
print(GDP.describe())
print(GDP.info())
GDP.isnull().sum()#存在空值
GDP[GDP.isnull().sum(axis=1)>0].index#存在空值的行
GDP=GDP.dropna(how='any')#删掉存在空值的行
Y=GDP.GDP
X=GDP[['Labor','Kapital','Technology','Energy']]
X=sm.add_constant(X)
GDP.head()
```
数据中存在空值，故先去掉含空值的行，再利用所得数据进行模型拟合。

### 建立线性回归模型
```{python}
import statsmodels.formula.api as smf
results = smf.ols('Y~X', data=GDP.iloc[:,[1,3,4,6,7]]).fit()#自带常数
results=sm.OLS(Y,X).fit()
print(results.summary())
help(smf.ols)
```
构建模型有两种方法，一种是'sm.OLS(Y,X)',分别输入因变量和自变量即可；另一种是'smf.ols('Y~X', data=GDP.iloc[:,[1,3,4,6,7]])',利用formula指定数据以及各个变量。

根据模型拟合结果可判断截距项const和自变量labor对GDP的影响不显著。t检验未通过。

### 参数估计(估计回归模型的系数矩阵、因变量估计值、回归误差向量)

```{python}
#dir(results)
results.params#系数矩阵
results.resid#残差(回归误差)，对象是序列
results.fittedvalues#因变量估计值

XX=(np.dot((X.T),X))
beta=np.dot(np.matrix(XX).I,np.dot((X.T),Y))
resid=(np.matrix(Y)).T-np.dot(X,beta.T)
fitted=np.dot(X,beta.T)
#涉及矩阵与数组的转换以及维度的变化

fitted=(np.vstack([results.fittedvalues.values,fitted.reshape((58,))])).T
fitted=pd.DataFrame(fitted,columns=['method','self'])

resid=(np.vstack([results.resid.values,np.array(resid).reshape((58,))])).T
resid=pd.DataFrame(resid,columns=['method','self'])
```

beta是根据公式计算得到的结果，与results.params结果并保持一致。
fitted储存了运用results.fittedvalues方法和利用公式计算的结果，二者保持相同。
resid储存了运用results.resid方法和利用公式计算的结果，可以看出两者是相同的。

### 多元线性回归函数的拟合优度
```{python}
#dir(results)
results.rsquared
results.rsquared_adj

ESS=results.ssr#残差平方和
mean=np.mean(Y)
sum(results.resid**2)
TSS=sum((Y-mean)**2)#总平方和
RSS=sum((results.fittedvalues-mean)**2)#回归平方和
Rsquare=RSS/TSS
n=len(Y)
MST = TSS/(n-1)
MSR = RSS/(4) #回归均方误差
MSE = ESS/(n-4-1) #残差均方误差
Rsquare_adj=1-MSE/MST #调整的决定系数
```
多元线性回归函数的总离差平方和TSS为486137135977.6353, 回归平方和RSS为484467486442.84406, 残差平方和ESS为
1669649534.7925723, 总均方误差为8528721683.818164, 回归均方误差为121116871610.71101, 残差均方误差为
31502821.411180608, 样本决定系数为0.9965654762592147, 调整的决定系数为0.9963062669202875，这意味着多元线性回归
方程对原始数据的拟合程度较高。并且用两种方法计算得到的结果是一样的。

### 线性关系显著性检验：F检验（右侧检验）

```{python}
p=4
F=(RSS/p)/(ESS/(n-p-1))
results.fvalue
results.f_pvalue

from scipy.stats import f
f.ppf(0.95,4,53)#计算分位数
print(1-f.cdf(F,4,53))#计算p值
```
根据公式$frac{RSS/p}{ESS/(n-p-1)}~F(p,n-p-1)$,
计算F值为3844.6356924629504,与results.fvalue的计算结果
3844.635692462939 相差无几。

p值的计算需要用到scipy的stats模块。results.f_pvalue计算的是
双侧p值。

### 回归系数显著性检验：t检验（双侧检验）

```{python}
from scipy.stats import t
se=np.diag(np.sqrt(results.cov_params()))#se是数组
t_value=np.array(beta).reshape((5,))/se
print(t_value)

results.tvalues
t_value=(np.vstack([results.tvalues.values,t_value])).T
t_value=pd.DataFrame(t_value,columns=['method','self'])

t.ppf(0.975,53)#计算分位数
t.ppf(0.025,53)

p=[(1-t.cdf(np.abs(i),53))*2 for i in results.tvalues.values.tolist()]
```
通过results.cov_params()可以获得所估计参数的方差协方差矩阵。
利用scipy.stats.t中的t.cdf()可以计算p值，与summary(results)
的结果一致。

### 回归系数的区间估计

```{python}
upper=np.array(beta).reshape((5,))+t.ppf(0.975,53)*se
lower=np.array(beta).reshape((5,))-t.ppf(0.975,53)*se
intervals=np.vstack([upper,lower])
intervals=pd.DataFrame(intervals.T,columns=['upper','lower'])
intervals=intervals[['lower','upper']]
print(results.summary2())
```
通过比较，发现print(results.summary2())的结果与intervals的结果是一致的。

### 回归模型的预测值
#### 点预测
```{python}
new_exog=np.array([[1,80000,160000,3000,300000],[1,75000,150000,2800,250000]])
Yhat_new=results.predict(exog=new_exog)
```
在预测时需要输入对设计矩阵赋予新的值。

#### 区间预测
# 个别值区间预测
```{python}
new_exog_xx_I=np.dot(np.matrix(new_exog),np.matrix(XX).I)
new_exog_xx_I_new_exog=np.dot(new_exog_xx_I,np.matrix(new_exog.T))
dig_value_lower=Yhat_new-t.ppf(0.975,53)*(MSE**0.5)*np.sqrt(1+np.diag(new_exog_xx_I_new_exog))
dig_value_upper=Yhat_new+t.ppf(0.975,53)*(MSE**0.5)*np.sqrt(1+np.diag(new_exog_xx_I_new_exog))
# 平均值区间预测 
mean_value_lower=Yhat_new-t.ppf(0.975,53)*(MSE**0.5)*np.sqrt(np.diag(new_exog_xx_I_new_exog))
mean_value_upper=Yhat_new+t.ppf(0.975,53)*(MSE**0.5)*np.sqrt(np.diag(new_exog_xx_I_new_exog))
pre_value=np.vstack([dig_value_lower,dig_value_upper,mean_value_lower,mean_value_upper]).T
# 合并为数据框
pre_value=pd.DataFrame(pre_value,columns=['dig_value_lower','dig_value_upper','mean_value_lower','mean_value_upper'])
pre_value
```